臺灣高等法院臺南分院刑事判決
　　　　　　　　　　　　　　94年度重上更(二)字第86號　Ａ
上　訴　人
即　被　告　甲○○
指定辯護人　本院公設辯護人　乙○○
上　訴　人
即　被　告　丙○○
選任辯護人　徐美玉　律師
　　　　　　黃溫信　律師
　　　　　　黃紹文　律師
上列上訴人因違反貪污治罪條例案件，不服臺灣嘉義地方法院八
十八年度訴字第一八四號中華民國八十八年九月二十一日第一審
判決（起訴案號：臺灣臺南地方法院檢察署八十七年度偵字第一
四八０三號、八十八年度偵字第八○九、一一六九、一一七○號
），提起上訴，判決後，經最高法院第二次發回更審，本院判決
如下：
      主      文
原判決關於甲○○收受賄賂部分暨所定應執行刑及丙○○部分均
撤銷。
甲○○依據法令從事審判職務之人員，對於違背職務之行為，收
受賄賂，處有期徒刑拾壹年，褫奪公權捌年。所得財物新台幣貳
佰伍拾萬元應予追繳沒收，如全部或一部無法追繳時，以其財產
抵償之。
丙○○為依據法令從事公務之人員，共同對於依據法令從事審判
職務之人員，關於違背職務之行為，交付賄賂，處有期徒刑拾月
，褫奪公權參年。
      事      實
一、甲○○曾於民國八十四年至八十六年間，在臺灣臺南地方法
    院（以下簡稱臺南地院）擔任刑事庭法官（已於八十八年二
    月間離職），職司刑事審判業務，為依據法令從事公務之人
    員。八十五年六月間，甲○○經由黃銘哲之引介，至省屬臺
    灣區中小企業銀行股份有限公司（以下簡稱台灣企銀）仁德
    分行，分別以其名義貸借新台幣（下同）二百萬元（並以黃
    銘哲為連帶保證人），以其書記官即案外人張原銘之名義貸
    借一百五十萬元，而與該分行時任副理之丙○○相識，而台
    灣企銀為公營行庫，丙○○為依據法令從事公務之人員。嗣
    於八十五年八月間，因丙○○前於七十九年間任職台灣企銀
    學甲分行副理期間，涉嫌對良美建設公司違法放貸案，經臺
    灣臺南地方法院檢察署檢察官提起公訴。丙○○獲知非公務
    員之黃銘哲（業經原審判處有期徒刑十月，上訴後經本院八
    十八年度上訴字第一七一一號駁回上訴，並諭知緩刑三年而
    確定）與甲○○熟稔，乃於起訴後法院分案前數次至黃銘哲
    所開設之聯有機械股份有限公司（以下簡稱聯有公司），要
    求黃銘哲將起訴書交給甲○○看，黃銘哲遂於同日前往台南
    市○○路一○七三巷三一號甲○○住處，將起訴書交給甲○
    ○，甲○○閱後向黃銘哲表明該案獲判無罪的機會很大，黃
    銘哲將此情形告知丙○○，丙○○乃央求黃銘哲代為關說疏
    通，並達成若案件分由甲○○承辦，甲○○會違背職務幫忙
    脫罪之共識，迨至八十五年八月三十日，臺南地院將該違法
    放貸案以八十五年度訴字第一０五二號，分由甲○○承審，
    甲○○知悉分案後，因丙○○先前即曾透過黃銘哲向甲○○
    請託，甲○○即於當日下午十時五十五分，電告黃銘哲稱：
    「你們說那個『分仔』，要馬上決定哦！」，黃銘哲回答稱
    ：「我知道」（即該案已分由伊承審，須馬上決定是否交付
    賄款等情），因黃明哲與甲○○前此已有討論要幫助丙○○
    之情事，接到電話知悉案件分由甲○○審理，並因甲○○交
    代「要馬上決定」，知道要趕快聯絡丙○○決定是否要行賄
    ，遂於事隔一小時後之八月三十一日（星期六）凌晨零時許
    ，電約丙○○至台南市○○路與忠義路口之「金三角木瓜牛
    奶」店碰面，黃銘哲請其上車後，即告以其所涉訟案，已分
    由甲○○承審，並提出以二百五十萬元交付甲○○
    法官作為判決無罪之代價，丙○○應允後，黃銘哲旋自行至
    甲○○台南市○○路一○七三巷三一號住處告知甲○○，並
    獲甲○○之同意。而丙○○則於九月二日先將一百五十萬元
    ，攜至台南縣永康市○○○路二三一巷十二號黃銘哲住處交
    予黃銘哲，再由黃銘哲於當日晚間，將一百五十萬元攜至甲
    ○○上開住處，交由甲○○收受。嗣因尚有一百萬元未交付
    ，甲○○乃要求黃銘哲轉知丙○○，要其趕快交付期約其餘
    尚未交付之一百萬元，丙○○經黃銘哲轉告催討後，乃於九
    月十三日再將一百萬元送至黃銘哲上開住處，適黃銘哲外出
    ，乃將該一百萬元交予黃銘哲之妻即不知情之戴素靖，黃銘
    哲返家後，當晚趁陪同其妻回娘家之便，至甲○○住處附近
    ，其妻留在車內等候，黃銘哲親自下車將一百萬元送至甲○
    ○上開住處門口處（開門即車庫），交由甲○○收受，並向
    甲○○表示該款係丙○○尚未付清之一百萬元賄款，該案應
    該趕快「處理一下」，甲○○當場表示應允。嗣於案件審理
    時甲○○對丙○○涉案不利部分即未盡力調查，並就卷內之
    事證違背經驗及論理法則作出對於丙○○有利之認定，於八
    十六年九月四日即對交付二百五十萬元賄款之丙○○判決無
    罪（該案經本院九十二年度重上更二字第四五一號改判有罪
    後，又經最高法院發回本院九十四年度重上更三字第四三七
    號第三次更審中）。黃銘哲及丙○○嗣於偵查中自白交付賄
    賂之事實。
二、案經法務部調查局南部地區機動工作組移送臺灣臺南地方法
    院檢察署檢察官偵查起訴，並由臺南地院聲請本院裁定移轉
    原審管轄審判。
      理      由
一、被告丙○○與已判決確定之黃銘哲於前此之偵審中所為之供
    詞雖未經具結，然當時均係以「共同被告」之身分陳述，而
    非以證人之身分作證，因而雖未具結，然該供述並非刑事訴
    訟法第一百五十八條之三絕對排除之證據；又丙○○、黃銘
    哲於本院業經依證人身分傳喚，並具結在案，因而其等二人
    之證詞，包括在警詢及前此偵審中之供述證據，均有證據能
    力，得為本院判決之評價，合先敘明。
二、訊據上訴人即被告甲○○固坦承有向台灣企銀仁德分行，分
    別以其名義貸借二百萬元，以其書記官張原銘之名義貸借一
    百五十萬元，並與黃銘哲熟識等情（見本院重上更(二)字卷九
    十四年十月六日審判筆錄第十三、十四頁）；上訴人即被告
    丙○○固坦承先後於九月二日及九月十三日交付一百五十萬
    元、一百萬元給同案被告黃銘哲等情（見本院重上更(二)字卷
    九十四年十月六日審判筆錄第十六頁），惟均矢口否認上揭
    收受賄賂及交付賄賂犯行，甲○○辯稱：伊未曾收受黃銘哲
    、丙○○交付之賄款二百五十萬元，亦未曾要求丙○○交付
    賄款，且八十五年九月十三日伊輪值班，不可能於當日收受
    一百萬元，同案被告黃銘哲當天在嘉義聚餐，不可能到伊住
    處交付賄款；丙○○辯稱：係黃銘哲向伊詐稱案件要分了，
    需要二百五十萬元來打點，是要擺平「分案」，不是要行賄
    法官，嗣黃銘哲又謊稱已先行墊付一百萬元給甲○○，心想
    花錢消災所以才交付上開金額給黃銘哲云云。
三、惟查：
（一）上揭事實，業據同案被告黃銘哲迭於偵審中坦承不諱（見
      他字第九八三號卷第一五一至一五二頁、原審訴字卷第一
      宗第四四頁最後第一至六行、本院上訴字卷第二宗第二三
      七、第二三八頁），復於本院前審以證人身分接受交互詰
      問時仍證述無訛（見本院重上更(一)字卷第二五三至二六八
      頁），而其於八十五年八月三十一日凌晨零時許，如何電
      約被告丙○○外出，共同商議交付二百五十萬元賄款，做
      為擺平官司判決無罪之代價，並獲得被告甲○○之同意及
      被告丙○○如何允諾交付賄款換取無罪判決，亦據被告丙
      ○○於調查站及偵查中坦承屬實無訛（見原審訴字卷第一
      宗第四五頁反面第三、四行、偵字第一四八○三號卷第七
      頁正反面、本院上訴字卷第二宗第二三五頁），核與證人
      即丙○○之妻王美玉於偵查中供述情節大致相符（見偵字
      第一四八○三號卷第二頁正反面、第四一、四二頁）。雖
      證人王美玉所陳，黃銘哲向伊表示他需要用這筆錢到法院
      打點，要不然案子無法分配給他的朋友甲○○承辦云云，
      惟依被告丙○○於警詢時所陳：「……現在伊願意主動告
      訴貴組詳情，在違法放貸案起訴後，黃銘哲得知該案分案
      至甲○○審理後，即主動打電話約伊至金三角木瓜牛奶店
      前見面，見面後於他轎車內……，表示可以幫伊向承審法
      官甲○○疏通以擺平這件官司，代價是伊需支付二百五十
      萬元現金供其買通甲○○，伊點點頭表示可以，……隔天
      伊即與太太召集家庭會議，經討論後，大家還是覺得迫於
      無奈，只有接受黃銘哲所開條件」（見偵字第一四八○三
      號卷第七頁正反面），顯見證人王美玉上開所陳到法院打
      點，要不然案子無法分配給甲○○云云，語多保留，並非
      真實，此部分與丙○○所陳不符，自無足取。又黃銘哲證
      稱：「八月三十一日以前我就有跟他（即指甲○○）講過
      丙○○的事情，有提起過這個事情，他說可以幫忙。」、
      「你跟丙○○說這兩百五十萬元做何用？」，證人答「就
      是處理那件事情」，審判長問處理事情的「處理」意義要
      說清楚。證人答「擺平那件案子。」（見本院重上更(一)字
      卷第二五五、二五六頁），證人既到庭接受交互詰問，仍
      明確表示就是要「擺平那件案子。」顯見二百五十萬元確
      係交付被告甲○○之賄款，而非要「分案」之款項。
（二）賄款數額之決定：
    1.證人黃銘哲於本院前審審理時證稱：「（問：你為何會跟
      他說二百五十萬元的金額？）當初林法官有向台灣中小企
      銀借款，有一筆二百萬元，一筆一百五十萬元……當初保
      證人都是我，然後他又經常向我借錢，他追錢追得那麼累
      ，所以那時候我就想說如果剛好邊有事情要幫忙，那這些
      錢他可以拿來還給銀行，那麼我保證人的責任就可以免了
      」、「（問：但是你說一個兩百萬元，一個一百五十萬元
      ，這樣共三百五十萬元？）但是當初借多少錢我並不是很
      清楚，所以就開口兩百五十萬元。」（見本院重上更(一)字
      卷第二六一、二六二頁），依甲○○對銀行有借款及需款
      週轉（詳後述）等情，參以黃銘哲確實有介紹甲○○向丙
      ○○任職之銀行借款並擔任保證人，因而黃銘哲自己開口
      替甲○○要求丙○○交付二百五十萬元賄款，應屬可採。
    2.雖黃銘哲於偵查中供稱：其於接獲甲○○該通電話後，即
      前往甲○○住處，甲○○並告以要丙○○交付二百五十萬
      元，始允判決無罪等語（見他字第九八三號卷第七六頁反
      面），然黃銘哲於接到電話後一個小時後即與丙○○至台
      南市○○路與忠義路口之「金三角木瓜牛奶」店碰面，參
      以甲○○住於臺南市○○路一０七三巷三十一號，與「金
      三角木瓜牛奶」店仍有一段距離，依時間推算，黃銘哲應
      係接到電話即和丙○○聯絡至「金三角木瓜牛奶」店見面
      。
    3.黃銘哲於本院前審證稱：「（問：有無向林法官說要以這
      二百五十萬元處理這件事情？）在木瓜牛奶之前沒有討論
      ，跟他（丙○○）講完後，我就去跟林法官講」、「……
      在木瓜牛奶之後，我就過去跟林法官講，林法官說兩百五
      十萬元可以」（見本院重上更(一)字卷第二六二頁）；另丙
      ○○於偵查中亦供稱：「……有一天晚上他來電話，約我
      在府前路金三角木瓜牛奶店見面，在他的轎車內他向我說
      拿二百五十萬元給他，替我活動，我可以沒事，我當時點
      頭同意……」（見偵字第一四八○三號卷第四五頁），而
      依常情而論，甲○○與黃銘哲間、丙○○與黃銘哲間當初
      在分案前講如何擺平官司時，充其量僅得到甲○○願幫助
      脫罪之共識，基於三人是朋友之立場，衡情被告甲○○當
      不致於明言若由其承辦要交付金錢，頂多有交付賄款之默
      契，所以在分案之前，尚談不上有期約賄款之情事，又基
      於認識之情，由兩人共同之朋友即黃銘哲開口講價錢，應
      係極合理之事。再參諸事後甲○○亦收受款項（詳後述）
      ，且丙○○在分案前是否同意付款亦未定，足見黃銘哲於
      偵查中所供先至甲○○住處談妥二百五十萬元後再至「金
      三角木瓜牛奶」店與丙○○見面一節，應係黃銘哲記憶錯
      誤所致，而以黃銘哲於本院前審交互詰問時所證稱，二百
      五十萬元賄款之數額係黃銘哲替甲○○要求於「金三角木
      瓜牛奶」店與丙○○談妥後再去甲○○住處告知一節（見
      本院重上更(一)字卷第二六二頁），較為可採。王美玉雖於
      偵查中證稱，其於丙○○與黃銘哲談妥回來後，其等隨即
      再約黃銘哲出去見面，黃銘哲開口說要二百五十萬元，其
      說其等回去看看等語（見他字第九八三號卷第一六三頁正
      反面），然依黃銘哲於原審訊問時供稱：「（問：那時同
      意二百五十萬元？）原先有說好，後來半夜他兩夫妻又打
      電話給我約出去後要求降價一點」（見原審訴字卷第一宗
      第四四頁反面），可知王美玉應係於黃銘哲與其夫丙○○
      談妥後，嗣後雖另再約黃銘哲與其等會面，然其目的應只
      是欲降低賄款之數額。再者，被告丙○○於本院審理時雖
      供稱，當場伊並沒有答應，且當時即開到金三角載王美玉
      等語（見本院九十四年十月六日審判筆錄第十六頁），其
      與其先前之供詞即有不同，復與黃銘哲關於此部分之供述
      相左，自不足採。此外，關於八十五年八月三十一日凌晨
      時，黃銘哲與丙○○談妥賄款之數額後，旋即由黃銘哲至
      甲○○之住處告知甲○○並獲同意之情，業經黃銘哲於本
      院前審審理時證述明確（見本院重上更(一)字卷第二六二頁
      ），加以甲○○先前即去電告知黃銘哲要趕快決定，則黃
      銘哲於原審訊問時供稱，嗣甲○○至其聯有公司時始告知
      甲○○等語（見原審訴字卷第一宗第九十頁反面、第九一
      頁），應屬誤記。故應認黃銘哲於八十五年八月三十一日
      凌晨時與丙○○議定賂款二百五十萬元後，於告知甲○○
      此情時，即達成交付賄款之合意。
    4.又黃銘哲為甲○○借款之保證人，且常替甲○○調錢，加
      以經濟狀況不差（詳後述），因而黃銘哲充當中間者（司
      法黃牛），將二百五十萬元悉數交付甲○○，自己未得到
      部分賄款（即抽頭）等情，亦合常情，附為說明。
（三）丙○○交付賄款之證據：
    1.第一次之一百五十萬元部分，被告丙○○之妻王美玉於八
      十五年九月二日，自其本人及其子謝岱勳在台灣中小企銀
      帳號00－000000及00－000000號，各提
      領三十三萬三千元及二十六萬七千元現金，復向其二嫂即
      案外人黃素雪在上開銀行帳號00－000000號提領
      調借九十萬元現金計一百五十萬元，並於當日晚上交由丙
      ○○並陪同送至黃銘哲住處，請其代為交付被告甲○○收
      受，另第二次之一百萬元部分，於八十五年九月十三日自
      其子謝岱勳上開銀行帳戶提領十一萬九千元，自黃素雪在
      上開銀行帳戶提領調借九十萬元，除一萬九千元留供家用
      外，餘計一百萬元，於當日晚間丙○○由王美玉陪同送至
      黃銘哲住處，適黃銘哲外出，丙○○乃將一百萬元交予其
      妻即不知情之戴素靖，請其託由黃銘哲交予甲○○收受等
      情，除經黃銘哲、丙○○及證人王美玉、戴素靖自承及供
      述不諱外（見本院上訴字卷第五宗第三六頁，本院上訴字
      卷第五宗第九六頁、本院重上更(一)字卷第二七一、二七二
      頁，他字第九八三號卷第六十至六二頁，原審訴字卷第一
      宗第一一五頁正反面、第一一六頁正反面），復有王美玉
      、謝岱勳、黃素雪於上開日期在上開銀行帳號提款之取款
      憑條影本五紙在卷可憑（見八十七年度他字第九八三號卷
      第六三至六七頁）。至就第二次交付賄款一百萬元部分，
      黃銘哲、戴素靖於調查局南機組詢問時雖未供述二人曾一
      同前往甲○○住處交付賄款（見他字第九八三號卷第七七
      頁、第一一０頁），然查黃銘哲於該次調查中僅稱係其於
      當日馬上將一百萬元送至甲○○住所交他親收等語，並未
      供稱未開車載戴素靖一同前往，而戴素靖於該次調查中僅
      陳稱不知行賄之事，亦未供稱其未陪同夫黃銘哲開車前往
      ，二人與其等嗣後所述，尚難謂有何不一致之情形。
    2.被告丙○○就其前之供詞送請法務部調查局測謊，就起訴
      書事實欄第一段部分，被告丙○○有無因違法放貸案件，
      經檢察官起訴後，央求黃銘哲代為關說疏通？有無分二次
      交付賄款與黃銘哲？再由黃銘哲轉交甲○○？因被告丙○
      ○前有坦承，嗣又否認，請就其前已坦承部分測謊（是否
      說謊）。依控制問題法、混合問題法方法測謊結果就「(1)
      、案發時被告丙○○有把賄款分二次交付黃銘哲；(2)案發
      時黃銘哲有收到丙○○交付之賄款。」二問題測試結果無
      情緒波動反應，研判未說謊，此有該局九十一年六月二十
      日調科參第00000000000號測謊報告書附卷可
      稽（見本院上訴字卷第八宗第一頁、第七宗第一二七頁）
      。
    3.綜上足徵被告丙○○確調借二百五十萬元分別於八十五年
      九月二日及九月十三日，分二次交予黃銘哲至為明確。
（四）黃銘哲交付賄款予甲○○之證據：
    1.被告丙○○及證人王錦松所涉良美公司違法放貸案，於八
      十五年八月二十七日繫屬臺南地院，臺南地院於八十五年
      八月三十日，以八十五年度訴字第一０二五號案，分由被
      告甲○○承審，此有該案收狀章戳及卷面影本附卷可憑（
      見他字第九八三號卷第一六八、一六九頁）。而甲○○隨
      即於八月三十日（星期五）下午十時五十五分四十三秒電
      告黃銘哲稱：「你們說那個『分仔』，要馬上決定哦」黃
      銘哲回答稱：我知道等情，並有監聽之錄音帶及譯文在卷
      可資佐證（見調查局卷第二一頁、本院上訴字卷第一宗第
      五一頁）。而該通電話之內容，即係甲○○告訴黃銘哲：
      丙○○等人之案件已分由伊承審，要馬上決定是否交付賄
      款之暗語，亦經證人黃銘哲迭於偵審中自承明確（見偵字
      第一四八○三號卷第一一二頁正反面、第一一九頁正面第
      三行，原審卷第一宗第四三頁反面），復在本院前審以證
      人身分證述無訛（見本院重上更(一)字卷第二五五頁）。
    2.徵諸黃銘哲並未在臺南地院內任職，若非被告甲○○告以
      已分案之事實，豈可能如此巧合？況被告丙○○之妻王美
      玉於偵查中陳稱：「因為他（指黃銘哲）說跟這個法官很
      熟，我們想說花錢消災。」及被告丙○○於偵查中供稱：
      「（問：為何要交二百五十萬給黃銘哲？）他說要拿去向
      法官擺平這件事」等語（見偵字第一四八○三號卷第四三
      、四六頁）。
    3.再從被告甲○○與黃銘哲二人電話對話之語氣及內容，另
      參以黃銘哲、丙○○於偵查中一致坦承，在放貸案起訴後
      ，分由甲○○承審前，即曾商討案情（見他字第九八三號
      卷第一五○頁反面、第一五一頁，偵字第一四八○三號卷
      第四六頁），亦足以證明丙○○與黃銘哲、黃銘哲與甲○
      ○間，於該案分由甲○○承審前，即分別有若案件分由甲
      ○○承辦，甲○○會違背職務幫忙脫罪之共識，否則甲○
      ○不會於接獲案卷當日，即電告黃銘哲，欲彼等馬上決定
      交付賄款之事。
    4.此外，黃銘哲一再供承一百五十萬元及一百萬元賄款，確
      有於丙○○九月二日及九月十三日交付當晚，立即送至甲
      ○○住處交其收受，且經原審及檢察官隔離訊問之結果，
      黃銘哲與其妻戴素靖就交付第二次賄款所為之供述：第二
      次之一百萬元是黃銘哲於九月十三日當晚趁送我回娘家之
      便，順道送至甲○○住處交其收受，當時由黃銘哲一人下
      車送款，我則在車上等候等情，數次陳述均相符合（見原
      審卷第一宗第一一五頁反面、第二一六頁反面，他字第九
      八三號卷第一四九頁、第一六三頁反面、第一六四頁），
      自堪採信。另關於九月二日黃銘哲就交付一百五十萬元予
      甲○○之地點，於本院前審訊問時供稱，係於九月二日到
      臺南地院載甲○○時，車上交給他後，載甲○○到他同居
      人程美穗崇善路的家裡等語（見本院上訴字卷第五宗第九
      五頁）；於偵訊、原審訊問時則多次供稱，一百五十萬元
      賄款係送至甲○○臺南市○○路之住處（見他字第九八三
      號卷第第七六頁反面、第七七頁，原審訴字卷第一宗第九
      一頁反面），查依八十五年九月二日之通訊監察譯文內容
      可知，黃銘哲於該日雖可能有至臺南地院搭載甲○○，且
      時點應在一般人進用晚餐之時間（見調查局卷第二二頁正
      反面），然依丙○○之供詞，其於八十五年九月二日交付
      一百五十萬元之賄款予黃銘哲後，回至其住處時，已係下
      午九點多了等語（見本院上訴字卷第五宗第九六頁），可
      見黃銘哲於本院前審訊問時，就實際交付賄款之地點或已
      記憶不清，則應以黃銘哲距案發時較為接近之時點，所為
      之供述較可採信，應認黃銘哲於八十五年九月二日，係將
      一百五十萬元賄款送至甲○○台南市○○路住處。
    5.被告甲○○亦直陳八十五年九月二日那天，是伊請黃銘哲
      載伊出去吃飯等語（見本院上訴字卷第五宗第五八頁），
      在本院前審審理時亦表示曾相約吃「雞仔、豬肚、鱉」等
      各類菜餚（見本院重上更(一)字卷第二五八頁），可知被告
      甲○○當時與黃銘哲關係密切且良好。
    6.音質比對：被告甲○○曾抗辯調查局監聽之電話錄音五卷
      之真正及非其聲音，經本院前審將錄音帶送請內政部警政
      署刑事警察局鑑驗結果，「送鑑資料共計錄音帶伍捲，影
      本譯文伍張，初步檢視錄音帶之外觀結構，未發現遭外力
      破壞」、「語音圖譜分析比對：比對字數共二十二字，其
      中相符字數十九字，約佔百分之八六．四」、「語音聆聽
      比對：未知語者與已知語者間之語音音質、腔調等無明顯
      不同之處」、「結論：參考國際鑑定協會語音比對結論標
      準，鑑驗結果『很可能確認』」，可知錄音帶之內容應顯
      係被告甲○○之音質、腔調無訛，此有內政部警政署刑事
      警察局九十年六月二十六日（90）刑鑑字第九六四七九號
      鑑驗通知書在卷可憑（見本院上訴字卷第五宗第七頁正反
      面）。則被告甲○○曾抗辯調查局監聽之電話錄音五卷之
      真正及非其聲音，均非可採。
    7.黃銘哲雖經測謊，就起訴書事實欄第一段部分，有無引介
      甲○○給被告丙○○？丙○○因違法放貸案，有無找黃銘
      哲關說疏通？有無交付賄款與黃銘哲，並經黃銘哲轉交給
      甲○○，因黃銘哲坦承上開情節，就其坦承事實進行測謊
      （是否說謊），經依控制問題法、混合問題法方法測謊，
      測謊結果，黃銘哲就「(1)丙○○有把賄款交給其；(2)其有
      把被告丙○○賄款交給甲○○；(3)甲○○有收到伊轉交之
      賄款。」上開問題經測試結果，無法獲致有效反應，不能
      研判有無說謊，有法務部調查局九十一年四月二十四日調
      科參第00000000000號測謊報告書附卷可稽（
      見本院上訴字卷第七宗第五、一二五頁），同案被告黃銘
      哲經測謊後，並無法經鑑測而推知其就上揭問題是否有說
      謊之情形，而黃銘哲八十五年九月十三日將一百萬元交付
      予甲○○此情復與證人戴素靖證述相符，則應認黃銘哲關
      於交付賄款予甲○○之供述與事實相符。
    8.綜合上開事證，被告甲○○與黃銘哲關係良好，黃銘哲與
      丙○○關係亦密切，被告甲○○透過黃銘哲收受丙○○交
      付之二百五十萬元賄款之事證至為明確。
（五）被告甲○○於分案當日確實已告知黃銘哲案件已分案：被
      告甲○○於八十五年八月三十日下午十時五十五分許以電
      話向黃銘哲稱：「你們說那個『分仔』要馬上決定哦！」
      等語（見調查局卷第二一頁），經查：
    1.甲○○在本院前審提示監察譯文訊問時即稱：「既然有錄
      音應該有講……」（見本院重上更(一)字卷第一五六頁），
      即已承認其確有講過上述之話語，雖其分別辯稱：「那個
      分仔，要馬上決定哦！之『那個』指黃銘哲有意購買Ａ與
      他人共有土地之持分；『分仔』指Ａ已經與共有人完成分
      割並取得原持分所有權全部；『要馬上決定哦』指Ａ有意
      出售上開土地，你是否要買要馬上決定」、「『分仔』應
      為某一名叫『芬仔』者之人名（見原審訴字卷第二宗第一
      五五頁答辯狀）、「『分』我是認為這是多年前的事情，
      我是實在無法想起，我們應該是在講其他事情，不是在講
      分案的事情……」（見本院重上更(一)字卷第一五六頁）等
      語，然而若Ａ係甲○○，係發話人，又係當事人，若果真
      係購買土地之事，則其醞釀此事應當已有一段期間，則甲
      ○○焉有以前想不起來「分仔」所指何事之理？況購買土
      地並非見不得人之事，何必怕人監聽而用簡潔之代語通話
      ，且黃銘哲若係要購買土地，衡情應當電話中立即與被告
      討論細節、價錢，豈有未再聞問之理，再者，甲○○不僅
      始終無法解釋「芬仔」者為何人，所指『分仔』係指『芬
      仔』之人，於整句對話之語意觀之，亦令人難以理解，則
      甲○○上揭就『分仔』一詞之解釋或係前後不一、或係答
      稱記不得了，益見甲○○上揭飾罪之詞，顯與實情不符。
    2.同案被告黃銘哲則明確表示，甲○○之意係指案件已分案
      由其承審，須馬上決定賄賂一事，此查黃銘哲於偵訊時所
      供：「（提示八十五年八月三十日晚上甲○○打給你電話
      監聽譯文並告以要旨，問：這是何意？是否案件已分配？
      ）……這通電話是林某通知我案件已分了，他要我馬上決
      定準備送賄款，因之前已向甲○○說了這事情」（見偵字
      第一四八○三號卷第一一二頁正反面），即可清楚得知。
      另黃銘哲於本院前審行交互詰問時證稱：「（甲○○詰問
      ：現在你說我八月三十一日晚上那一通電話給你，電話內
      容說「分仔」，要準備，你是依什麼認定我講的話內容是
      什麼意思？黃銘哲答：時間久了我回憶一下，應該在這天
      之前就有跟林法官商量過這個事情，所以他電話打來這麼
      說「分仔」，要快一點喔！我就瞭解說已經分案了。」（
      見本院重上更(一)字卷第二五五頁），徵之上情，被告甲○
      ○與丙○○、黃銘哲在此之前已有由甲○○幫丙○○擺平
      其官司之共識，所以分案當日甲○○僅告知黃銘哲「分仔
      」，依兩人之默契，自知悉係案件已分由甲○○審理，否
      則若非分到甲○○審理，甲○○必然加上分到「……」之
      語句，因而黃銘哲證稱其接到甲○○電話就知道分給甲○
      ○一節，應可採信。至於甲○○雖主張：「黃銘哲僅係其
      上開發話之受話人，未提出可供法院審酌之判斷依據即逕
      行代其解釋上開發話……，應不符一般經驗法則不可採信
      」（見本院重上更(一)字卷第一一六頁，甲○○答辯狀）、
      「其詰問黃銘哲其係於何時、何處對黃銘哲說其可以幫忙
      ，黃銘哲係以時間久了、忘記了等語搪塞，則黃銘哲上開
      關於分仔語意之自白，即有嚴重瑕疪」（見本院重上更(二)
      字卷，甲○○九十四年九月十九日刑事答辯狀第八至十頁
      ）、「黃銘哲關於其所說，你們說那個分仔要馬上決定等
      語，係黃銘哲個人意見及推測之詞，不得作為證據」（見
      本院重上更(二)字卷，甲○○九十四年四月四日刑事準備狀
      第二頁）等語，按同案被告黃銘哲，就其與甲○○上開對
      話既係以其實際經驗為基礎而證述，本得為證據，自無甲
      ○○所指不得為證據之情事，且依其自案發後應訊以至本
      院前審經交互詰問之供證詞，均稱係指案件已分由甲○○
      承審此情觀之，不僅明確且前後證述均相符合，是應以黃
      銘哲之證詞較為可信。
（六）是否值班即不可能於住處收受賄款？
    1.被告甲○○固於八十五年九月十三日在臺南地院輪值值班
      ，惟當日最後處理人犯交保之時間為下午五時零五分左右
      等情，業據原審向臺南地院查明屬實，有臺南地院八十八
      年八月十八日（八八）南院慶文字第六四七○九號函及該
      院八十五年九月至十月份輪值表、職員值夜（日）記事表
      、法警室收文簿及人犯登記簿等影本各一份在卷可佐（見
      原審訴字卷第二宗第五一至五九頁），核與監聽譯文中與
      其同居之程美繐於八十五年九月十三日下午五時十四分零
      三秒，曾打電話要甲○○五點半出來「喂！你差不多五點
      半再出來就好」、「好啦！你現在要出發了嗎？」、「正
      門嗎？還是……」、「旁邊啦」、「好」（見調查局卷第
      二三頁監聽譯文）等語相符，足認被告甲○○值班當日確
      於下午五時三十分左右離開臺南地院無疑。
    2.又當時對話尚有「值班差不多八點半到九點」、「我們就
      拜拜完就馬上過去了」（見調查局卷第二三頁監聽譯文）
      ，所以當日甲○○縱然有去拜拜也是時間即為短暫，否則
      就不會有「拜拜完就馬上過去」之交談，所以不可能至林
      富美佛堂拜拜後還一同用餐至晚上十時，況當日是否有一
      同用餐，林富美並未明確答覆，「（問：是否每次初一、
      十五均有去吃飯？答：大概吧……」（見本院上訴字卷第
      二宗第七七頁），且用餐地點係在台南市○○路聖華宮素
      食餐廳，已在台南市區，先回住處再去用餐，亦有可能，
      且不衝突，不影響甲○○當晚在家收受一百萬元賄款之認
      定，甚至甲○○縱有用餐，既非留在林富美之佛堂內用餐
      （按該佛堂在台南市○○路係在台南市郊區），證人林富
      美之證詞即非可採，從而，本件黃銘哲指稱交付賄款之時
      間為當日晚上八至九時許，其所為指述並無不合理之處，
      反而被告甲○○辯稱其當日不在場，不可能收受賄款云云
      ，難以採信。其最合理之解釋應係被告甲○○五點半離開
      法院，與其同居人程美繐相約在法院側門見面後，一同去
      拜拜後，在八點左右趕回市區住處，等候萬一有人犯時值
      班法警之通知，並未與林富美一起用餐，此時接到黃銘哲
      之賄款。
    3.又同案被告黃銘哲到庭證稱當日並無去嘉義聚餐一事（見
      本院重上更(一)字卷第二五九頁），被告甲○○所辯黃銘哲
      當日去嘉義聚餐一節自不可採。被告甲○○雖聲請向調查
　　　局調取甲○○000000000號及黃銘哲00000
      0000行動電話之八十五年九月十三日之原始錄音帶全
      部或監聽譯文云云。然法務部調查局南部地區機動工作組
      並未就此部分存有監聽錄音帶及譯文，詳如下述，無從為
      其有利之認定。又被告黃銘哲在原審訊問時供稱「（問：
      你去林法官家多久？）我按門鈴，在門口交給他即走了」
      （見原審訴字卷第一宗第一一七頁反面）；在調查局供稱
      「……由我開車前往甲○○住所，到達後由我單獨下車，
      進入甲○○住所，在前院車庫將該一百萬元交甲○○收取
      」（見他字第九八三號卷第一五一頁反面、第一五二頁）
      ，黃銘哲在本院以證人身分證稱「他家門打開就是車庫了
      」（見本院重上更(一)卷第二六０頁），甲○○住家為透天
      厝，門口打開即車庫，因此黃銘哲所謂門口、車庫交付賄
      款並不衝突，所陳述交付賄款地點在被告甲○○住處之門
      口或車庫等語並無前後不一。
    4.綜上所述，被告甲○○當日值班，於五點多即離開法院，
      所以在八點至九點間於其住處收受賄款，確有可能，被告
      甲○○所辯不在場，無法收受賄款一節，顯難採信。
（七）被告甲○○與同案被告黃銘哲之經濟狀況比較：
    1.被告甲○○辯稱：係同案被告黃銘哲因缺錢侵吞上開被告
      丙○○所交付之二百五十萬元云云，被告丙○○亦附和甲
      ○○供述而稱黃銘哲有積欠銀行等款項，是黃銘哲騙伊錢
      ，當時黃銘哲說要送錢給分案的人員云云。
    2.惟被告甲○○因缺乏資金而以黃銘哲為連帶保證人向銀行
      借錢（二百萬元），亦曾透過黃銘哲關係向黃銘哲之友人
      週轉資金，亦經黃銘哲於調查站中指述甚明（見偵字第一
      四八○三號卷第五五頁以下），並有台灣企銀仁德分行函
      覆本院暨檢附被告甲○○開戶之印鑑卡、借據影本、電腦
      連線作業查詢單可據（見本院上訴字卷第五宗第一五三頁
      至一五七頁、第六宗第一０二頁以下至一０四頁），被告
      甲○○就此亦不諱言有央請黃銘哲為連帶保證人等情（見
      本院上訴字卷第五宗第一二八之一頁）。
    3.又被告甲○○另自承伊與案外人吳清泉合夥買受土地，總
      共借款二千萬元，伊另在高雄之房子，是在七十六年買的
      ，是伊太太陳雲卿在付息的等語（見本院上訴字卷第六宗
      第一二七頁），顯見被告甲○○欠債甚多，光是每月應付
      之利息即很可觀，一般公務員薪水應難以支應。
    4.被告甲○○雖就黃銘哲經營之聯有公司在上海商業儲蓄銀
      行匯款之來源質疑，認(1)八十五年九月五日有現金提存六
      八萬九千元；(2)八十五年九月五日跨行匯入二百萬元；
      (3)八十五年九月五日自匯六十萬元；(4)八十五年九月十二
      日「跨行匯入」一百一十萬元，而進一步指稱黃銘哲私自
      侵吞丙○○之款項。然查上開四筆金額固與上開被告丙○
      ○所提之一百五十萬元、一百萬元、二百五十萬元之數字
      不符，矧經上海商業儲蓄銀行覆函陳稱均係該公司（指聯
      有公司）自他行庫匯入，亦顯見係聯有公司自行自他行庫
      調度之資金等情，有上海商業儲蓄銀行九十一年六月十一
      日上永康字第０八五號函可據（見本院上訴字卷第七宗第
      一八七頁、九十一年六月十三日收文）。黃銘哲雖亦有為
      其他朋友保證，惟其經濟情況良好，亦經其公司會計陳麗
      卿到庭陳稱：伊公司有跟銀行票貼幾千萬元，但公司營運
      正常，整年度有盈餘幾百萬元，自八十五年迄今均有賺錢
      等語（見本院上訴字卷第六宗第一七六、一七七頁），證
      人李文生於本院到庭證稱：「伊興建房子，要把房子賣給
      黃銘哲，要以黃銘哲之名義借款，但他太太不肯買，實際
      沒有賣，由於要繳稅金，房子還是以他名義貸款，（想）
      等到以後他買時，才過戶給他，……本來是伊付錢，後來
      伊去大陸，才由黃銘哲付錢，……有時黃銘哲到大陸時，
      也有算錢，或是等伊回台灣再與黃銘哲算錢，伊都是給他
      現金」（見本院上訴字卷第六宗第五、六頁）。
    5.基上所述，難認黃銘哲有陷於金錢或經濟困境，反而被告
      甲○○有財務上之困難，與金錢上之壓力。
（八）臺南地院當日分案時，被告甲○○是否當日即可得知？
    1.臺南地院書記官蔡蘭櫻於本院前審訊問時雖證稱，伊於八
      十五年間係被告甲○○之書記官，已不記得被告丙○○案
      件何時收到，惟該案係於八十五年八月三十日分案，分案
      會在下午拿來卷宗，伊會在隔天交給法官，若是法官不在
      伊會晚一點拿給法官，由於法官在辦公室時間很少，不一
      定何時給卷宗，伊亦不知道法官為何會知道有分到此案，
      可能是在九月二日給法官的云云（見本院上訴字卷第六宗
      第二五八至二六○頁、第二六二頁），惟查被告甲○○既
      於同年八月三十日晚打電話給黃銘哲稱該案已分案由其審
      理等語，此並有調查局機動組之錄音帶為憑，又社會矚目
      案件，俟分案室抽籤決定何股承辦後，已非秘密，況甲○
      ○當對該案分由何人審理，極為注意，更何況法官知悉是
      否分到此案之途徑並非僅由書記官交付卷宗後始能得知，
      如書記官交付卷宗前先以電話告知，亦可得知，或主動查
      詢或經由其他職員告知，管道不一，乃一般法院常態，本
      件證人蔡蘭櫻事隔多年揣測之詞，或記憶不清，或因甲○
      ○係其配屬法官，有難言之處，語多保留，自難採信。
    2.臺南地院前科長黃弘儀於本院前審傳訊時到庭供稱：當時
      伊與書記官蔡蘭櫻是同辦公室，被告丙○○案件甲○○何
      時收到承辦，伊記不得了，伊係與張頂正一起分的等語；
      證人張頂正亦陳稱八十五年八月三十日刑事分案情形，已
      忘記了，書記官何時拿給法官，亦不清楚等語（見本院上
      訴字卷第七宗第七七、七八頁），證人張淑玲亦陳稱八十
      五年八月三十日刑事分案情形，已忘記了等語（見本院上
      訴字卷第七宗第七八頁）。足見時日間隔已甚遙遠，一般
      人均已記憶不清。
    3.又被告丙○○貴為副理，應不致僅為請求如何刑事分案而
      迅速交付二百五十萬元之鉅款之理，此與一般經驗法則有
      違，況如果係賄賂分案人員，以丙○○之社會地位，焉會
      輕意相信，且黃銘哲始終未向丙○○說係交賄款給那位分
      案人員，反而不斷提及法官甲○○之名，衡情對分案人員
      行賄，尚與被告丙○○之企圖擺平貪污官司希獲判無罪有
      間，被告丙○○於本院辯稱：黃銘哲企圖行賄之對象為刑
      事分案人員云云，顯非可採。
（九）被告甲○○於審理丙○○違法放貸一案，有違背職務之行
      為：按認定犯罪事實所憑之證據，並不以直接證據為限，
      即綜合各種間接證據，本於推理作用，為認定犯罪事實之
      基礎，如無違背一般經驗法則，尚非法所不許（最高法院
      四十四年台上字第七０二號判例參照）；又刑法上之賄賂
      罪所謂職務上之行為，係指公務員在其職務範圍內所應為
      或得為之行為，所謂違背職務之行為，係指在其職務範圍
      內不應為而為，或應為而不為者而言（最高法院五十八年
      台上字第八八四號判例參照），換言之，所謂公務員職務
      上之行為，係指在其職權範圍內所應執行或得執行，而不
      違背其職責義務者而言，如公務員就其職務上應為之事項
      ，故意消極的不作為或積極的以不正當方法為之，以及對
      於職務上不應為之事項故意積極為之，則均屬違背職務之
      行為（最高法院九十年度台上字第五七六四號判決參照）
      。因而檢視被告甲○○是否有違背職務之行為，自應檢視
      其於該案時是否故意消極的不作為（如應調查可調查而不
      調查等）或積極以不正當方法為之（如明知被告丙○○有
      罪，而故意為其掩飾判處無罪等），分述之：
    1.被告丙○○被檢察官起訴，依起訴書內容被告二人與黃銘
      哲均認為係違法放貸案，依法應屬有罪，且被告丙○○上
      開違法放貸案於八十五年八月三十日分由甲○○承審當日
      ，於其尚未開庭調查證據，依法形成心證前，即透過黃銘
      哲向丙○○期約交付賄賂，並允諾擺平官司（應係無罪判
      決之意）之判決，顯然被告甲○○於審理丙○○部分時已
      有違背職務之犯意。
    2.上開監聽電話中，八十五年九月十四日上午九時十七分二
      十七秒，甲○○之同居人程美繐打電話給甲○○，兩人有
      如下之對話：「（程）寶貴又打來了，（被告）那明天是
      十六號才到期的，（程）對，（被告）對，黃銘哲早上有
      跟我說禮拜一要調給我們啊，（程）十四還是十六，（被
      告）十六啊，因為我記得我們上次扣錢都是十六日扣的…
      …（程）他現在意思說我們不趕快換單，不好看啦，你馬
      上打給他，（被告）好」；同日上午十時二十二分十秒兩
      人之對話為：「（程）喂，寶貴你都沒有打給他，（被告
      ）我有叫黃銘哲跟他們銀行聯絡，（程）沒有，他意思說
      禮拜一還沒關係，但今天一定要去換單」；又同日上午十
      時三十九分十秒程美繐又打電話給被告甲○○，提及「…
      …我三叔他說不要啦，他不同意這樣啦」、「要還啊」等
      語（見調查局卷第二三至二四頁）。上開對話依經驗法則
      ，足以了解應係甲○○之同居人程美繐告知甲○○，銀行
      的人來催繳款及借款展期（借新還舊），而有透過黃銘哲
      借錢要週轉，要透過黃銘哲向銀行打招呼，且程美繐之親
      戚亦要求甲○○還錢，顯見甲○○經濟情況並不好，且需
      要向黃銘哲借錢使用。徵之上情，被告甲○○既然需錢週
      轉，又向所承辦案件之被告丙○○收錢，顯見其於審理該
      案時即無意追究丙○○罪責。
    3.被告丙○○於台灣企銀所涉嫌之「良美金三角辦公大樓」
      案，受其主管即經理王錦松之指示明知該案貸款戶均為假
      買賣之人頭，不具償債能力，未忠實審核，並虛抬抵押物
      價值，為不實登載，而准予放款造成高達二億二千六百十
      四萬六千五百六十一元逾放貸款無法收回，致生損害於銀
      行財產，業據本院於九十年五月十七日以八十六年度上訴
      字第一七五四號判處背信罪在案（並非無罪），嗣因檢察
      官不服提起上訴，經最高法院九十一年台上字第七九○號
      刑事判決，以台灣企銀之官股佔百分之五十以上為公營銀
      行，原判決疏未斟酌被告丙○○與公營銀行間之特別權利
      義務關係認非依據法令從事公務之人員，不能依貪污治罪
      條例之規定處罰自有未合等理由發回本院更審，復經本院
      於九十二年三月四日以九十一年度上更(一)字第一一八號、
      九十三年八月二十六日以九十二年度重上更二字第四五一
      號判決圖利罪在案，經最高法院以九十二年度台上字第五
      ００一號、九十四年度台上字第四四五０號判決發回更審
      中，另王錦松收受賄賂等亦一併發回，有本院調閱該案卷
      暨相關刑事判決影本附卷可稽（見本院上訴字卷第四宗第
      二一四至二四七頁、第七宗第五四頁至六二頁，本院重上
      更(一)字卷第七九至八五、二三七至二四七之二十頁，本審
      卷，另臺南地院諭知被告丙○○無罪之刑事判決影本附於
      本院重上更(一)字卷第二一六頁至二三六頁），顯然目前丙
      ○○違法貸放案之其他承辦法官，在丙○○未再提出其他
      足以證明其無罪之證據之前，依現有證據均認丙○○有罪
      。
    4.次查被告丙○○於台灣企銀所涉嫌之「良美金三角辦公大
      樓」案，被告甲○○判處被告丙○○無罪之理由全文為：
      「(1)另一被告謝惠宗固曾於偵查中供承『有關分戶貸款之
      額度、利率、撥貸日期，由王錦松與戴初雄（事前）談妥
      ，而王錦松或繼任之陳瑞佳經理均召開內部會議要求徵信
      人員全力配合。』、『徵信人員在分行內部會議指示後即
      依借款人之申請金額反推算借款人每月應有收入，使能具
      有償債能力。』、『因經理主管既已指示全力配合，我即
      據黃進丁等人填註不實之徵信資料，擬定授信竟見，予以
      核章』等語，惟被告謝惠宗於本院審理時即斷然陳稱其上
      開於偵查時之陳述並非事實，是被告謝惠宗上開偵查時之
      陳述與其於本院審理時之供述即有重大出入，已難逕以其
      不利被告許山鐘、丙○○、陳瑞佳三人之部分為認定事實
      之依據。(2)況被告許山鐘、丙○○、陳瑞佳三人於審核全
      部良美金三角公大樓之分戶貸款案件時，確係就每一案件
      均依同一標準依序審查、貸放，其等三人就附表所示人頭
      戶案件與其他正常放款案件間之審查、核貸並無不一標準
      之事實，業據本院另向台企學甲分行調取台企學甲分行辦
      理上開良美金三角公大樓分戶貸款全部案件查明屬實。(3)
      再質之被告戴初雄、黃淑蓮、李秋芬三人均陳稱『向台企
      銀行學甲分行辦理上開良美金三角公大樓之分戶貸款時並
      未向相關台企學甲分行人員提及有人頭戶貸款案件』等語
      而證稱被告許山鐘、丙○○、陳瑞佳三人不知有人頭戶貸
      款情事，曾於偵查中到案作證之證人即被另一被告戴初雄
      利用為本件人頭貸款戶之如附表所示良美公司（或其關係
      企業）員工亦均未陳稱上開三名被告知悉其等貸款戶係人
      頭戶。」等語，而分析被告甲○○判決丙○○無罪之理由
      ：
    (1)該案同案被告謝惠宗於偵查中曾供承係因『經理主管指示
      全力配合』，所以謝惠宗即據黃進丁等人填註不實之徵信
      資料，擬定授信竟見，予以核章等情，所以檢察官將主管
      丙○○起訴，謝惠宗於甲○○審理時翻異前供，然甲○○
      亦根據上開供詞判決謝惠宗有罪，然於同一份判決書，甲
      ○○卻認為謝惠宗既然翻供，所以上開供詞不足採，而為
      丙○○有利之認定，如此歧異之認定，顯現被告甲○○於
      審理丙○○部份時有袒護之意。
    (2)判決無罪第二個理由係認為丙○○於審核全部良美金三角
      公大樓之分戶貸款案件時，確係就每一案件均依同一標準
      依序審查、貸放，證據係調取台企學甲分行調取台企學甲
      分行辦理上開良美金三角公大樓分戶貸款全部案件查明，
      然如何查明卻隻字未提，況謝惠宗上開供述明確表示：「
      徵信人員在分行內部會議指示後即依借款人之申請金額反
      推算借款人每月應有收入，使能具有償債能力。」該案承
      審之法官甲○○亦根據上開供詞判決謝惠宗有罪，而檢視
      謝惠宗上開供詞之真實性：
      本院該案更審判決依據卷內之證據審查後認：「其中竟
        有每月收入高達八百萬元（編號01戴朝雄）、一百四十
        萬元（編號10吳明福），亦有每月收入七十五萬元（編
        號15）、四十萬元（編號18）、三十萬元（編號07）、
        二十九萬元（編號13、21）等高額收入。按依同案被告
        戴初雄在本院所供稱其擔任良美關係企業董事長月薪僅
        為十五萬元，而各該充當附表所示餘屋人頭戶之員工薪
        資竟高於董事長，『衡情客觀判斷即知非屬實情』」（
        見本院九十一年度上更(一)字第一一八號判決第十四頁第
        一行）。
      本院更審判決有罪之理由又載明：「益足證各該附表所
        示餘屋貸款人收入情形之徵信不實，與實情差距至為明
        顯，苟於審核時稍為盡心當可一眼窺出。」、「故意違
        法放水所致，否則豈有於徵信調查報告明載貸款戶每月
        收入八百萬元、七十五萬元、四十萬元、三十萬元等高
        所得，遠高於良美企業負責人即同案被告戴初雄月入十
        五萬元下，猶審核通過擬准予放款之理。」（見本院九
        十一年度上更(一)字第一一八號判決第十五頁第一至第三
        行）。
      雖然本院上開判決認被告甲○○判處丙○○無罪係「故
        意違法放水所致」，並不足以供本院逕行採為認定被告
        甲○○有故意違背職務之犯行，然單以卷內有徵信調查
        報告中明載良美建設公司員工貸款戶「每月收入八百萬
        元」之資料，丙○○亦稱其有審查，則若要認定丙○○
        無罪，起碼會調查『丙○○為何未能發現上情』，然被
        告甲○○於判決書中雖載明有『證據係調取台企學甲分
        行調取台企學甲分行辦理上開良美金三角公大樓分戶貸
        款全部案件查明』，但卻未隻言片語交代為何對丙○○
        如此重大之違失，不足以認定丙○○有故意違失（放水
        ）之嫌，足見被告甲○○於審理丙○○部份時確有應調
        查可調查而故意不調查之故意消極的不作為。
      又該案同案被告謝惠宗於偵查中曾供承係因經理主管指
        示全力配合一詞，供詞亦為該案判決書所引用，而丙○
        ○為謝惠宗之主管，且為直接審核文件者，而依事證（
        即貸款戶每月收入八百萬元、七十五萬元、四十萬元、
        三十萬元等高所得，遠高於良美企業負責人即同案被告
        戴初雄月入十五萬元等情）又可窺見有主管指示配合之
        情事，否則徵信人員如此離譜之徵信，竟然每個主管都
        未查覺，然就此事證，被告甲○○僅以「謝惠宗既然翻
        供，所以上開供詞不足採」，一語帶過，未加以調查，
        益徵有應調查可調查而故意不調查之故意消極的不作為
        。
    (3)判決無罪第三個理由係以戴初雄等人陳稱「並未向相關台
      企學甲分行人員提及有人頭戶貸款案件」等情為由，認為
      丙○○不知情，然丙○○係幫助戴初雄貸款之人，戴初雄
      之供詞對丙○○有利，本為人之常情，被告甲○○於該案
      中既然認為謝惠宗等人『知情』，而為謝惠宗等人不利之
      認定，亦即不採信戴初雄之上開供詞，為何於審理被告丙
      ○○之部份時即採信戴初雄上開供詞？其以同一事證判處
      謝惠宗有罪，卻判處丙○○無罪，亦見其於審理丙○○一
      案時有『選擇性辦案（即僅選擇對丙○○有利之事證，忽
      略對丙○○不利之證據）』之情事。
    5.綜上所述，雖丙○○就違法貸放一案是否有罪尚未定讞，
      且本院在本案亦不必就丙○○違法貸放一案是否有罪為實
      質之認定，縱令日後審理丙○○違法貸放一案經無罪定讞
      ，然被告甲○○於審理丙○○違法貸放一案當時，既確有
      「就其職務上應為之事項，故意消極的不作為或積極的以
      不正當方法為之」之情事，則參以上述之說明，已足佐證
      被告甲○○確有違背職務之行為。
（十）至於被告甲○○於本院聲請詰問證人戴素靖、王美玉，並
      傳喚證人黃銘哲供與丙○○、王美玉及甲○○等人對質，
      本院均認毋須再予調查，茲說明如下：
    1.證人戴素靖部分，查戴素靖就八十五年九月十三日戴素靖
      自丙○○夫婦收受一百萬元之事實經過，雖究係丙○○一
      人前來或係丙○○與王美玉兩人一同前來，或有出入，然
      同案被告黃銘哲既確已自承，戴素靖於當日有轉交一百萬
      元予其（見偵字第一四八○三號卷第九二頁反面、第九三
      頁），而戴素靖於第一次接受詢問時，已係八十七年十二
      月二十三日（見他字第九八三號卷第一○九頁），相距已
      二年有餘，是其收受賄款之細節縱記憶不清亦屬可能，甚
      而於本院前審訊問時，就當日收受賄款之細節多答稱，忘
      記了等語（見本院上訴字卷第五宗第一一六頁），惟戴素
      靖歷次證述，確有於八十五年九月十三日收受一百萬元之
      情，則尚屬一致（見他字第九八三號卷第一六三頁反面、
      原審訴字卷第一宗第一一五頁反面），是戴素靖確有於八
      十五年九月十三日收受一百萬元之事實，已臻明確，而戴
      素靖於上述陳證時，被告甲○○均在場表示意見，並未要
      求詰問該證人（見原審訴字卷(一)第一一八頁、第二一六頁
      反面、本院上訴字卷(五)第一一八、一一九頁），且證人所
      述前後不一部分，僅屬證據證明力是否可採之問題，此部
      分之調查自無必要。
    2.證人王美玉部分，被告甲○○於歷次審理時就王美玉之陳
      述，均答稱沒意見或未表示意見（見原審訴字卷第一宗第
      二一六頁反面，本院上訴字卷第五宗第一一五頁、第二宗
      第二五五頁，本院重上更(一)字卷第二六八頁），且王美玉
      歷次證述均甚明確，應認無再予傳訊之必要。
    3.被告丙○○及同案被告黃銘哲部分，丙○○、黃銘哲於本
      院前審業經具結並由被告甲○○等人實施交互詰問而證述
      明確（見本院重上更(一)字卷第二五三至二七四頁），別無
      再予傳訊對質之必要。
（十一）被告甲○○又辯稱：調查局電話監聽錄音帶及其譯文無證
      據能力，即調查局監聽0000000、0000000
      、000000000，僅移送0000000自八十五
      年八月二十九日十二時至同年月三十日十二時，八十五年
      八月三十一日至九月二日八十五年九月十四日至九月十六
      日部分,其他0000000自八十五年八月二十五日至
      八月二十九日, 八十五年九月五日至九月十一日，八十五
      年九月一日至九月二十二日部分等均未移送，因移送單位
      有部分毀掉不存在，錄音不是整體的，對我們有利的部分
      不見了，僅保留對我們不利的部分，我們認為監聽錄音沒
      有證據能力云云。經本院前審向法務部調查局南部地區機
      動工作組函覆稱因該組執行貪瀆案件通訊監察監譯，係於
      截獲與案情有關之重要或可疑內容時，方逐字監譯製作譯
      文，如無可疑內容則依例並未製作譯文。經查被告甲○○
      住處（○六）0000000電話，自八十五年八月二十
      九日十二時至同年月三十日十二時，九月二日至九月五日
      、九月十一日至九月十四日之原始監聽錄音帶暨相關重要
      譯文業已隨案移送臺灣台南地方法院檢察署，至同一期間
      甲○○使用（○六）0000000、00000000
      0及黃銘哲使用電話000000000等三線電話，因
      當時監譯時並未截獲與案情相關之重要或可疑內容，故業
      已予以消磁重複使用而未保存。本組為求慎重，特派員自
      本案封存之八大紙箱監聽錄音帶中逐一清查，僅尋獲（○
      六）0000000電話八十五年八月三十一日至九月二
      日，八十五年九月十四日至九月十六日之原始監聽錄音帶
      二捲，嗣因該二捲錄音帶並未發現與案情有關之內容，故
      無監聽譯文可資提供等語，有該組（八九）南機肅字第一
      ○二一五號函在卷可稽（本院上訴字卷(一)第二二八、二二
      九頁）。且被告甲○○於本院前審時亦就通訊監察譯文表
      示無意見（見本院重上更(一)字卷第二七七頁），且在實施
      監聽所得之資料中，並非不利於被告部分是否仍須封存，
      與監聽所得而援為認定被告犯罪事實之部分內容有否證據
      能力應屬兩事，究不得任意指摘監聽錄音帶及譯文即無證
      據能力，於理至明。被告甲○○又主張：將分仔要馬上決
      定，等下要打電話給我部分，送請鑑定其通話時間是否八
      十五年八月三十日二十二時五十五分四十三秒，其證據何
      在云云，經本院函查法務部調查局南部地區機動工作組，
      據該組函覆稱經查該八十五年八月二十九日至八十五年八
      月三十一日通訊監察作業報告表所載甲○○之通話時間為
      八十五年八月三十日二十二時五十五分四十三秒至二十二
      時五十六分十九秒，係本組依電話監察錄音帶經由電話監
      聽解碼器監譯後所顯示之通話時間，該段通話內容係針對
      甲○○使用之○六－0000000電話執行通訊監察取
      得，由於係一段市內電話當時電信公司並無提供通聯紀錄
      等語，有法務部調查局南部地區機動工作組，調南機肅字
      第○九四七六一一一一五○號函（見本院重上更(二)字卷）
      。實施監聽之調查員黃啟元曾於原審到庭結證監聽譯文之
      製作情形，亦得為確認通話時間之佐證（見原審訴字卷(二)
      第六九、七十頁）。而上開函件為公務員職務上所製作，
      並無顯無不可信之情況，即被告甲○○於交互詰問時問黃
      銘哲：「現在你說我八月三十一日晚上打那一通電話給妳
      ，電話內容說分仔要準備，你是依什麼認定我講的話內容
      是什麼意思？」等語（見本院重上更(一)字卷第二五五頁）
      ，顯見被告亦不否認其確有講過那句話。被告甲○○此部
      分主張事實已明，所辯為卸責之詞。
（十二）綜上各節相互比對以觀，足見彼等所辯各節，應係事後畏
      究飾卸之詞，均不足採，被告甲○○違背職務收受賄賂及
      被告丙○○交付賄賂之事證明確，其等之犯行堪以認定，
      自應依法論科。
三、按貪污治罪條例業已於八十五年十月二十三日修正公布實施
    ，舊條例第四條第一項第五款原規定：「對於違背職務之行
    為，要求期約或收受賄賂或其他不正利益者，處無期徒刑或
    十年以上有期徒刑，得併科新臺幣三百萬元以下罰金。」，
    第十條第一項原規定：「對於第二條人員，關於違背職務之
    行為，行求期約或交付賄賂或其他不正利益者，處一年以上
    七年以下有期徒刑，得併科新臺幣三十萬元以下罰金。」，
    嗣新條例（現行法律）修正第四條第一項第五款規定：「對
    於違背職務之行為，要求、期約或收受賄賂或其他不正利益
    者，處無期徒刑或十年以上有期徒刑，得併科新台幣一億元
    以下罰金。」，原第十條第第一項修正為第十一條第一項規
    定：「對於第二條人員，關於違背職務之行為，行求、期約
    或交付賄賂或其他不正利益者，處一年以上七年以下有期徒
    刑，得併科新台幣三百萬元以下罰金。」，同法第十一條又
    於九十二年二月六日修正，惟僅新增第二項，第一項並未修
    正，原第二、三項依序修正為第三、四項，比較新舊法結果
    ，以修正前貪污治罪條例第四條第一項第五款、第十條第第
    一項法定刑度較輕，依刑法第二條第一項但書規定，應適用
    最有利於行為人之修正前貪污治罪條例第四條第一項第五款
    、第十條第一項規定處斷。
四、復按(一)依據法令從事公務之人員，對於違背職務之行為收受
    賄賂，與對於職務上之行為收受賄賂，為二不同之犯罪，貪
    污治罪條例乃分別規定，予以處罰。另貪污治罪條例第四條
    第一項第五款之對於違背職務之行為收受賄賂罪，只須於收
    受賄賂當時，係基於「對於違背職務之行為而收受之意思」
    ，罪即成立，至如收受後，果進而為違背職務之行為，二者
    間即為階段關係。因此是否進而「為違背職務之行為」，並
    不影響上開犯罪之成立，此觀該條例並無與刑法第一百二十
    二條第二項相類之立法例可明。本件被告甲○○原任臺南地
    院法官，擔任審判工作，為依據法令從事於公務之人員，其
    違背職務收受丙○○透過黃銘哲所交付賄款之行為，核其所
    為，係犯修正前貪污治罪條例第四條第一項第五款對於違背
    職務之行為收受賄賂。又被告甲○○於先前與丙○○、黃銘
    哲商談丙○○案件時，雖並未與丙○○期約賄賂，然於分案
    後即透過黃銘哲要求賄賂，並與丙○○達成合意，後進而收
    受之，雖有要求及期約賄絡之行為，然均為其收受賄款前之
    階段行為，自應論以收受賄賂罪已足，另被告甲○○為職司
    審判職務之人員，而犯修正前貪污治罪條例第四條第一項第
    五款之罪，應依修正前同條例第七條規定，加重其刑。(二)被
    告丙○○為公營行庫之副理，為依據法令從事公務之人員，
    核其所為則犯修正前貪污治罪條例第十條第一項之交付賄賂
    罪，公訴人認被告甲○○及黃銘哲、丙○○分別犯現行貪污
    治罪條例第四條第一項第五款及第十一條第一項之罪，容有
    誤會。丙○○與非依據法令從事公務之黃銘哲間就交付賄賂
    罪行，有犯意聯絡及行為分擔，為共同正犯。又被告丙○○
    犯罪後於偵查中自白行賄犯行，應依修正前貪污治罪條例第
    十條第三項規定減輕其刑。
五、原審認被告甲○○、丙○○上開罪證明確，予以論罪科刑，
    固非無見，但查：(一)本件原判決認丙○○係關於違背職務之
    行為交付賄賂，甲○○係對於違背職務之行為收受賄賂，但
    於事實欄並未明確認定記載甲○○如何為違背職務之行為就
    丙○○違法貸放依案為丙○○無罪之判決；僅記載丙○○願
    交付賄款，甲○○允諾收受後即違背其審判職務，判處丙○
    ○無罪，且於判決理由內並未詳為說明何以丙○○本應為有
    罪而甲○○竟違法而故為無罪諭知所憑之證據，有判決理由
    不備之違法；(二)八十五年十月二十三日修正前之貪污治罪條
    例第十條規定：「對於第二條人員，關於違背職務之行為，
    行求、期約或交付賄賂或其他不正利益者，處一年以上七年
    以下有期徒刑，得併科新臺幣三十萬元以下罰金。不具第二
    條人員之身分而犯前項之罪者，亦同。」原判決認丙○○係
    犯該條第一項之交付賄賂罪，但於事實欄並未記載丙○○係
    具有該條例第二條人員之身分，然原判決主文亦未諭知丙○
    ○為依據法令從事公務之人員，亦屬疏漏；(三)被告甲○○於
　　先前與丙○○、黃銘哲商談丙○○案件時，雖未與丙○○期
  　約賄賂，然於分案後即透過黃銘哲要求並期約而收受賄賂，
    原判決僅認定丙○○透過黃銘哲交付賄賂予甲○○，對於甲
    ○○透過黃銘哲向丙○○要求及期約賄賂之行為置之未論，
    亦有未洽；(四)二百五十萬元賄款之數額係黃銘哲替甲○○決
    定，並於「金三角木瓜牛奶」店與丙○○談妥後再去甲○○
    住處告知，原判決認為黃銘哲於接到電話後先至甲○○住處
    談妥二百五十萬元後再至「金三角木瓜牛奶」店與丙○○見
    面，事實認定亦有誤。被告甲○○上訴意旨，否認有收受賄
    賂，指摘原判決此部分不當；被告丙○○上訴意旨認為被告
    甲○○並無違背職務審判，且二百五十萬元係遭黃銘哲侵吞
    ，認其應為無罪之諭知，雖均無可取，但原判決既有上述可
    議之處，即屬無可維持，應由本院將甲○○收受賄賂及丙○
    ○部份撤銷改判。又被告甲○○犯數罪，巳定應執行之刑，
    此部分既經上訴而撤銷，原定之執行刑亦失所依附，應並予
    撤銷。爰審酌被告甲○○行為時身為刑庭法官，職司平亭曲
    直，理當潔身自愛，竟以身試法，嚴重戕害司法信譽，及檢
    察官具體求刑等一切情狀，量處如主文第二項所示之刑，以
    資懲敬。其收受賄賂之部分併依法宣告褫奪公權八年，所收
    受之二百五十萬元賄款，應依修正前貪污治罪條例第九條第
    一項、第二項規定，予以追繳並沒收之，如全部或一部無法
    追繳時，以其財產抵償；並審酌被告丙○○犯罪之動機、目
    的，犯罪所生危害及其等犯罪後之態度等一切情狀，量處如
    主文第三項所示之刑，並予宣告褫奪公權三年，以示懲儆。
六、公訴意旨另略以：被告甲○○被訴於收受被告丙○○所交付
    之二百五十萬元賄款後，復基於違背其審判職務，要求交付
    賄賂之概括犯意，要黃銘哲轉知違法放貸案之王錦松，欲判
    無罪須交付二百五十萬元賄款，黃銘哲乃於八十五年十月二
    十七日晚上九時三十分許，電約王錦松至台南市新興國小側
    門見面，並在其賓士轎車內，向王錦松表示，承審法官要求
    其交付二百五十萬元，才會對其判決無罪，二人研議後，王
    錦松認為索賄價碼過高，且自認係被冤枉而未應允甲○○之
    要求，嗣於八十六年九月四日甲○○果對未交付賄款之王錦
    松判處有期徒刑七年六月等情，因認此部分被告甲○○亦涉
    有貪污治罪條例第四條第一項第五款之對於違背職務之行為
    要求賄賂罪嫌云云。訊據被告甲○○堅決否認本件犯行，辯
    稱：伊未曾要求王錦松交付賄款等語。經查：
（一）證人即台灣企銀學甲分行經理王錦松固於偵查中證述：被
      告甲○○要求黃銘哲向其轉告須交付二百五十萬元之賄款
      ，始允為無罪之判決，但經黃銘哲、王錦松商議後，王錦
      松認為索價過高，且自認係冤枉，而拒絕行賄云云（見偵
      字第一四八○三號卷第四九頁正反面）。惟此同為被告甲
      ○○及黃銘哲所否認。
（二）又查同案被告黃銘哲既已對於共同與丙○○交付賄款二百
      五十萬賄款予被告甲○○之部分已坦承不諱，已坐實其罪
      ，如有其事，應無再就王錦松部分予以否認之必要。且黃
      銘哲因係受丙○○之再三請託，始允向被告甲○○代為關
      說疏通，從中穿針引線，已據丙○○與黃銘哲於偵查中供
      明（見他字第九八三號卷第一五一頁）。惟就王錦松部分
      ，黃銘哲於偵查中即否認有向王錦松索賄，且王錦松既已
      強調其很合法（見偵字第一四八○三號卷第四八頁），則
      何須黃銘哲代向被告甲○○關說。再王錦松亦託第三人張
      榮森找黃銘哲向被告甲○○代為關說疏通，惟為黃銘哲以
      其與王錦松之間曾因買賣股票發生摩擦（不愉快）而拒絕
      等情，此並經證人張榮森於偵查中、暨本院調查時證述明
      確可據（見偵字第一四八○三號卷第一一八頁反面、第一
      一九頁正反面、本院上訴字卷第二宗第一四六頁正反面）
      。
（三）或以甲○○如未向王錦松要求交付賄賂，何以王錦松證述
      甲○○要求其交付賄款之數額，亦與丙○○交付之賄款同
      為二百五十萬元？又王錦松另供稱：黃銘哲於良美建設公
      司違法放貸案移送台南地院檢察署偵辦消息見報後起訴前
      某日上午八時許，曾邀同伊與甲○○在聯有公司會面商談
      ，被告甲○○與黃銘哲當場表示本案須靠「自由心證」，
      並說台南地院刑事庭有四股（指重大刑案股）即有四分之
      一的機會分由甲○○承辦，如果由甲○○審理，事情就好
      辦多了等語（見偵字第一四八○三號第十二、四八頁及偵
      字第八○九號卷第五五頁反面），均僅係王錦松一人片面
      之詞，無從證實，自難憑採。雖被告甲○○、黃銘哲亦坦
      承曾與王錦松見面討論案情（並非坦承交付賄賂或收受賄
      賂，見原審訴字卷第一宗第八九頁正反面、第二宗第一四
      九頁正反面），惟亦難以遽認證人王錦松指陳：甲○○曾
      向其要求交付賄款一節與事實相符。此部分被告甲○○所
      為即與貪污治罪條例要求賄賂犯行之構成要件不符，自難
      以該罪相繩，此外，復查無其他積極證據足資認定被告甲
      ○○有公訴人所指之前開犯行，惟此部分因公訴人以與上
      開收受賄賂部分認有裁判上一罪之連續犯關係一併起訴，
      依審判上不可分之原則，不另為無罪之諭知。
據上論斷，應依刑事訴訟法第三百六十九條第一項前段、第三百
六十四條、第二百九十九條第一項前段，修正前貪污治罪條例第
二條前段、第三條、第四條第一項第五款、第十條第一、三項、
第七條、第九條第一、二項、第十六條，刑法第十一條前段、第
二條第一項但書、第二十八條、第三十七條第二項，判決如主文
。
本案經檢察官邱克斌到庭執行職務。
中　　華　　民　　國　九十四　年　　十　　月　　二十　日
                    刑事第二庭  審判長法　官　葉居正
                                      法　官　莊俊華
                                      法　官　高明發
以上正本證明與原本無異。
如不服本判決，應於收受本判決後十日內向本院提出上訴書狀。
其未敘述上訴理由者並得於提起上訴後十日內向本院補提理由書
狀（均須按他造當事人之人數附繕本）「切勿逕送上級法院」。
　　　　　　　　　　　　　　　　　　　書記官　陳淑貞
中　　華　　民　　國　九十四　年　　十　　月　二十一　日
附錄法條：
民國八十五年十月二十三日修正前原條文
修正前貪污治罪條例第四條第一項第五款：
有下列行為之一者，處無期徒刑或十年以上有期徒刑，得併科新
臺幣三百萬元以下罰金：
五、對於違背職務之行為，要求、期約或收受賄賂或其他不正利
    益者。
修正前貪污治罪條例第十條第一項：
對於第二條人員，關於違背職務之行為，行求、期約或交付賄賂
或其他不正利益者，處一年以上七年以下有期徒刑，得併科新臺
幣三十萬元以下罰金。
